【裁判字號】    99,破抗,27
【裁判日期】    990805
【裁判案由】    宣告破產
【裁判全文】
臺灣高等法院民事裁定                  99年度破抗字第27號
抗  告  人  甲○○
抗告人因宣告破產事件，對於中華民國99年5月21日臺灣士林地
方法院98年度破字第7號裁定提起抗告，本院裁定如下：
    主      文
抗告駁回。
抗告程序費用由抗告人負擔。
    理      由
一、按破產，對債務人不能清償債務者，宣告之，為破產法第57
    條所明定。又依同法第148條規定之旨趣，除債務人之財產
    不敷清償破產財團之費用及財團之債務外，尚難認無宣告破
    產之實益。是以法院就破產之聲請，應依職權為必要之調查
    ，倘債務人確係毫無財產可構成破產財團，或債務人之財產
    不敷清償破產財團之費用及財團之債務，無從依破產程序清
    理其債務時，始得以無宣告破產之實益，裁定駁回聲請（司
    法院25年院字第1505號解釋、最高法院86年台抗字第479號
    裁定意旨參照）。
二、本件抗告人於原法院聲請意旨略以：抗告人因前夫不務正業
    且積欠高額債務，不得已向銀行借款以支應還款及生活開銷
    ，利滾利之結果，導致抗告人積欠銀行龐大債務而無力清償
    。又抗告人現有資產包括台北縣汐止市○○○路330巷72號
    8樓之房地（以下簡稱系爭房地）及車牌號碼8526-MR自用小
    客車1輛，總值約新台幣（下同）580萬元，然負債總額高達
    約686萬3,928元，資產顯不足以清償債務。爰聲請宣告抗告
    人破產等語。並提出系爭房地所有權狀及謄本、牌照號碼85
    26-MR自用小客車行照、桃園縣政府警察局道路交通事故當
    事人登記聯單、民國98年4月23日車損照片、欣慶汽車有限
    公司98年7月30日修車估價單、財團法人金融聯合徵信中心
    98年8月17日當事人綜合信用報告（以下簡稱信用報告）等
    資料為證（見原法院卷第6頁至第19頁、第26頁至第27頁）
    。
三、查，抗告人主張其名下資產包括系爭房地及車牌號碼8526-M
    R自用小客車1輛，總值約580萬元云云。而抗告人現積欠之
    債務高達686萬3,928元，有抗告人之信用報告附卷足憑（見
    原法院卷第13頁至第19頁)，即抗告人之負債雖高於資產。
    然案外人臺北富邦商業銀行股份有限公司等聲請原法院98年
    度司執字第21555號強制執行事件，對抗告人所有之系爭房
    地已查封後拍得494萬9,000元，經分配後，已無餘額發還抗
    告人，有原法院民事執行處函及分配表附卷可稽（見原法院
    卷第60頁至第65頁、第67頁至第69頁）。又抗告人之財產僅
    97年度之薪資所得計15萬6,367元及車牌號碼為8526-MR號，
    NISSAN廠牌，西元2005年出廠，排汽量為1275CC之汽車1輛
    ，並無其他財產，有原法院查詢稅務電子閘門財產所得調件
    明細表可稽（見原法院卷第52頁至第53頁）。惟前揭汽車因
    發生交通事故受損，修復費用估計需27萬餘元，故實際上已
    無價值乙節，亦據抗告人於原法院自陳甚明（見原法院卷第
    3頁），縱予變賣，經濟價值所剩無幾。是依抗告人陳明其
    現存財產顯無足敷清償破產財團之費用及財團之債務，無從
    依破產程序清理其債務，揆諸首揭說明，抗告人實無宣告破
    產之實益。原法院駁回抗告人宣告破產之聲請，即無不合。
    抗告意旨指摘原法院自抗告人98年8月21日聲請破產宣告後
    ，未儘速進行調查程序，遲至99年5月21日始為准駁之裁定
    ，致系爭房地遭拍賣無法組成破產財團，顯然可歸責於原法
    院之遲延，有違破產法第63條應於收到聲請之日起7日內為
    裁定之規定云云。惟系爭房地已為玉山商業銀行股份有限公
    司（以下簡稱玉山銀行）設定抵押權，此有前揭分配表在卷
    可稽，依破產法第108條第2項規定，玉山銀行得不依破產程
    序行使權利，前揭執行程序原不因破產宣告而停止。且依破
    產法第63條固規定：「法院對於破產之聲請，應自收到聲請
    之日起七日內，以裁定宣告破產或駁回破產之聲請。在裁定
    前，法院得依職權為必要之調查，並傳訊債務人、債權人及
    其他關係人。第一項期間屆滿，調查不能完竣時，得為七日
    以內之展期。」即前揭7日乃訓示規定，且本件原法院因抗
    告人未繳納裁判費，乃先於98年9月30日依職權裁定命抗告
    人補正聲請費用及系爭房地登記謄本，98年10月22日函請安
    泰商業銀行中崙分行、玉山銀行查報是否與抗告人成立還款
    協議？抵押權所擔保之未清償債務餘額？及調閱抗告人稅務
    電子閘門財產所得調件明細表。復於99年1月28日命鑑定系
    爭房地價格、調閱抗告人勞保資料，並於調查完竣後，於99
    年5月21日裁定駁回抗告人破產宣告之聲請，即無違破產法
    第63條情事。抗告意旨據以指摘原裁定不當，求予廢棄，為
    無理由，應予駁回。
四、據上結論，本件抗告為無理由，爰裁定如主文。
中    華    民    國    99    年    8     月    5     日
                    民事第八庭
                        審判長法  官 劉勝吉
                              法  官 連正義
                              法  官 蘇芹英
正本係照原本作成。
本裁定除以適用法規顯有錯誤為理由外，不得再抗告。如提起再
抗告，應於收受後10日內委任律師為代理人向本院提出再抗告狀
。並繳納再抗告費新台幣1000元。
中    華    民    國    99    年    8     月    6     日
                              書記官 林初枝

司法院資訊處製作；財團法人民間司法改革基金會備份。
